臺灣臺中地方法院刑事判決　　　　　　　 96年度易字第416號
公　訴　人　臺灣臺中地方法院檢察署檢察官
被　　　告　乙○○
上列被告因詐欺案件，經檢察官聲請以簡易判決處刑（九十五年
度偵字第一七四五四號），本院認不宜以簡易判決處刑（九十六
年中簡字第一五０號），改依通常程序審理，並予判決如下：
    主    文
本件免訴。
    理    由
一、聲請簡易判決處刑意旨略以：被告乙○○知悉金融機構帳戶
    係個人理財之重要工具，關係個人財產、信用之表徵，其得
    預見蒐集帳戶存摺、提款卡及印鑑之真實姓名、年籍均不詳
    之成年男子，收受帳戶將供作為與其所屬詐欺犯罪集團之成
    員非法轉帳使用，或欲詐騙他人使之將款項匯入該帳戶後領
    取花用，以迴避被害人及警方之追查，而其發生並不違背其
    本意，竟因銀行催債而急需用錢，即基於幫助該真實姓名、
    年籍均不詳之成年男子及其所屬詐欺犯罪集團成員詐欺取財
    之未必故意，於民國九十五年六月十八日之某時，在位於臺
    南市○○路上之便利商店前，將其開立之中國信託商業銀行
    中華分行帳號0000000000000000000號
    帳戶之存摺、提款卡、提款密碼及印鑑，以新臺幣（下同）
    三千元之價格，出賣予該真實姓名、年籍均不詳之成年男子
    ，容任該名男子及其所屬詐欺集團成員作為詐欺取財之工具
    。該真實姓名、年籍均不詳之成年男子及其所屬詐欺集團成
    員於取得上開被告所開設之銀行帳戶資料後，即基於意圖為
    自己不法所有之犯意聯絡，於九十五年六月十九日晚間，在
    網路聊天室以「小蘭」為名，致電予居於臺中市○區○○○
    路九０一巷一三號Ｈ棟七樓之一之被害人甲○○，詢問被害
    人之手機號碼，旋即有真實姓名、年籍均不詳之成年女子撥
    打被害人電話，詢問被害人是否可與之援交，經被害人告稱
    對方：「你有病！」後，即掛斷電話。嗣於九十五年六月二
    十日十七時十五分許，被害人另接獲一名真實姓名、年籍均
    不詳之成年男子電話，告稱被害人欺負其公司之援交妹，讓
    「東哥」很不高興，說援交妹都沒上班，要被害人向援交妹
    道歉，並要求被害人匯款六千元，致使被害人陷於錯誤，於
    同日十八時五十分許，自其女友李建芳之帳戶轉帳匯出九百
    元至被告前開銀行帳戶後，始知受騙上當；因認被告所為涉
    有修正前刑法第三十條第一項前段、第三百三十九條第一項
    之幫助詐欺取財罪嫌等語。
二、按案件曾經判決確定者，應諭知免訴之判決，並得不經言詞
    辯論為之，刑事訴訟法第三百零二條第一款、第三百零七條
    分別定有明文。又訴訟上所謂一事不再理之原則，關於實質
    上一罪或裁判上一罪，亦均有其適用，最高法院六十年台非
    字第七七號著有判例可參。是以，對於已經提起公訴或自訴
    之同一案件，在同一法院重行起訴者，倘先行起訴或自訴部
    分，業經實體上之判決確定，則重行起訴部分，即應為免訴
    之判決，而無諭知不受理之可言。此項原則，不論實質上之
    一罪，或想像競合犯、牽連犯、連續犯等裁判上之一罪，其
    一部事實已經判決確定者，對於構成一罪之其他部分，均有
    其適用，此乃因基於審判上不可分之關係，在審理事實之法
    院，對於全部犯罪事實，本應依法均予審判，故其判決確定
    之既判效力，自應及於全部之犯罪事實，若在最後審理事實
    法院宣示判決後，始行發生之事實，既非該法院所得審判，
    即為該案判決之既判力所不能及。是既判力對於時間效力之
    範圍，係以最後審理事實法院之宣示判決日為判斷之標準，
    得上訴於第二審之第一審刑事判決，如未據上訴，其既判力
    之時點，自應至宣判之日，最高法院八十二年台上字第三二
    七五號判決、八十四年台非字第二六五號判決及八十二年度
    第四次刑事庭會議決議意旨可資參照。
三、經查：
（一）被告乙○○於九十五年六月十六日十六時許，在臺南市○
      ○路東寧郵局附近，將其所開設中華郵政股份有限公司東
      寧郵局帳號00000000000000號帳戶、中國
      信託商業銀行股份有限公司中華分行及富邦商業銀行股份
      有限公司臺南分行等帳戶之存摺、印章、提款卡（含密碼
      ）等物，以一萬一千元之代價，出售予真實姓名、年籍均
      不詳之詐騙集團成員使用。嗣該詐欺集團之成員共同基於
      意圖為自己不法所有之犯意聯絡，於九十五年六月二十三
      日上午八時許，撥打電話向桃園縣中壢市之葉彩燕佯稱其
      兒子因向地下錢莊借款未還，目前人在地下錢莊為訛，恐
      嚇葉彩燕匯出款項，致葉彩燕心生畏懼，於當天上午九時
      五十七分及十二時四十三分連續匯款十萬元及三十萬元至
      被告所設立前揭郵局帳戶內。嗣葉彩燕連絡上其兒子，始
      知受騙，經報警查獲。被告以此方式幫助詐欺集團之人詐
      欺取財之犯行，業經臺灣臺南地方法院檢察署檢察官於九
      十五年十月二十日聲請簡易判決處刑，並由臺灣臺南地方
      法院於九十五年十一月八日以九十五年度簡字第三四一０
      號判處有期徒刑四月，已於九十五年十二月二十日確定在
      案（下稱前案），此有臺灣高等法院被告前案紀錄表、前
      述聲請簡易判決處刑書與簡易判決電腦列印本各一份附卷
      可稽。
（二）本件被告乙○○經聲請簡易判決處刑之上開幫助詐欺取財
      行為，業據被告於偵查中直承屬實，核與被害人甲○○於
      警詢及偵查中指述情節相符，並有上揭中國信託商業銀行
      中華分行帳戶開戶資料一份、自動櫃員機交易明細表與中
      國信託商業銀行存款系統歷史交易查詢報表各一紙在卷可
      稽，是被告幫助詐欺犯行固洵堪認定。然被告於前案偵查
      中已向檢察官直承其係以一萬一千元之代價，於九十五年
      六月十六日十六時許，在臺南市○○路東寧郵局附近，同
      時將其所開設中華郵政股份有限公司東寧郵局帳號000
      00000000000號帳戶、中國信託商業銀行股份
      有限公司中華分行帳號000000000000000
      0000號帳戶及富邦商業銀行股份有限公司臺南分行帳
      戶之存摺、印章、提款卡等物交付予真實姓名、年籍均不
      詳之不法詐欺集團成員（是本件聲請簡易判決處刑書所載
      交付帳戶資料之時間為九十五年六月十八日，應係被告錯
      誤記憶），前案之檢察官並據此對被告聲請為簡易判決處
      刑，是本件檢察官所稱被告所設立中國信託商業銀行股份
      有限公司中華分行帳號000000000000000
      0000號帳戶資料交付之幫助詐欺犯行，已據前案檢察
      官於聲請簡易判決處刑書中載明，並經臺灣臺南地方法院
      判決確定在案，本件被告詐欺犯行與被告前開經判決確定
      之幫助詐欺取財犯行，應係同一行為，為實質上一罪關係
      ，而屬同一案件。
四、綜上所述，被告乙○○所犯幫助詐欺之犯行，既已經臺灣臺
    南地方法院九十五年度簡字第三四一０號判決確定，聲請簡
    易判決處刑意旨所指本件犯行部分，即為前開確定判決效力
    所及，爰不經言詞辯論，逕為免訴判決之諭知。
據上論斷，應依刑事訴訟法第四百五十二條、第三百零二條第一
款、第三百零七條，判決如主文。
中　　華　　民　　國　　96　　年　　1 　　月　　23　　日
                  刑事第一庭  審判長法  官   張國忠
                                    法  官   黃松竹
                                    法  官   陳思成
上正本證明與原本無異。
如不服本判決，應於送達後十日內向本院提出上訴狀（須附繕本
），上訴於臺灣高等法院臺中分院。
                                    書記官   王嘉麒
中　　華　　民　　國　　96　　年　　1 　　月　　23　　日
